臺灣臺中地方法院民事判決　九十一年度家訴字第二二號
　　原　　　告　乙　○
　　被　　　告　甲○○○
　　　　　　　　丙○○
　　　　　　　　丁○○
右當事人間請求確認收養關係不存在等事件，本院判決如左：
    主      文
確認原告與被告甲○○○間之收養關係不存在。
確認原告與被告丙○○、丁○○間之親子關係不存在。
訴訟費用由被告負擔。
    事      實
甲、原告方面：
  一、聲明：如主文所示。
  二、陳述：原告係民國六十年三月七日出生，依戶籍謄本記載，原告之父、母雖登
　　　　　　記為被告丙○○、丁○○二人，原告並於七十一年四月二日為被告甲○○○單獨收養，成立收養關係，惟近年從長輩口中得悉被告甲○○○實
　　　　　　為原告之生母，被告丙○○、丁○○為被告甲○○○之兄、嫂，即為原
　　　　　　告之親舅舅、舅媽，原告與之並無親子關係存在，緣被告甲○○○早年
　　　　　　與有配偶之訴外人戊○○發生婚外情而懷孕，生下原告後，雙方無法結
　　　　　　婚而分手，惟戊○○自幼即按月寄送扶養費，撫育原告至成年及服完兵
　　　　　　役，至此原告始自己身世，爰請求確認原告與被告甲○○○間之收養關
　　　　　　係不存在及原告與被告丙○○、丁○○間之親子關係不存在。
  三、證據：提出戶籍謄本影本三份，並聲請鈞院函囑託財團法人中國醫藥學院附設
　　　      醫院就兩造為親子血緣鑑定事宜。
乙、被告甲○○○方面：
  一、聲明：同意原告之請求。
  二、陳述：原告係被告甲○○○於六十年三月七日在台中市○○路順賢婦產科所生
            ，原告之生父為戊○○，為維持家庭和諧，被告丙○○、丁○○二人應
            戊○○之央求，將原告之父母登記為被告丙○○、丁○○，但原告自出
            生後均由被告甲○○○照顧，並於七十一年四二月日辦理收養，因當時
            被告甲○○○無業，故經濟來源均由戊○○提供，至原告成年服完兵役
          　時，均未曾間斷。
丙、被告丙○○方面：
  一、聲明：同意原告之請求。
  二、陳述：被告甲○○○與戊○○生下原告後，為維持家庭之和諧，被告丙○○、
　　　　　　丁○○二人應戊○○之要求，將原告之父母登記為被告丙○○、丁○○
　　　　　　，並由被告丙○○持出生證明前往戶政機關辦理出生登記，並因原告均
　　　　　　由被告甲○○○照顧，故於七十一年四二月日將原告出養於被告甲○○○。
丁、被告丁○○未於最後言詞辯論期日到場，據其以前到場所為之聲明、陳述同被告
    丙○○。
    理　　　由
一、被告丁○○經合法通知，未於最後言詞辯論期日到場，核無民事訴訟法第三百八
    十六條各款所列情形，爰准依原告之聲請，由其一造辯論而為判決。
二、按關於親屬之事件，發生在民法親屬編修正前者，除民法親屬編施行法有特別規
    定者外，並不適用修正後之規定，民法親屬編施行法第一項後段定有明文，亦即
    親屬事件發生在民國七十四年六月三日民法親屬編修正前者，應適用民法親屬編
    修正前之規定。查原告主張其與被告甲○○○間之收養關係，發生於七十一年四
    月二日，依法應適用修正前之民法親屬編規定，而無適用民法第一千零七十九條
    之一法定收養無效原因規定之餘地，合先敘明。
三、次按確認法律關係之訴，非原告有即受確認判決之法律上利益者，不得提起之，
    民事訴訟法第二百四十七條第一項前段定有明文。又所謂即受確認判決之法律上
    利益，係指法律關係之存否不明確，原告主觀上認其在法律上之地位有不妥之狀
    態存在，且此種不妥之狀態，能以確認判決將之除去者而言，最高法院第五十二
    年台上字第一二三七號著有判例。本件被告甲○○○、丙○○、丁○○對於原告
    主張其係被告甲○○○自戊○○受胎所生之子一節固均不爭執，然原告戶籍上既
    有關於原告與被告甲○○○之收養關係及原告與被告丙○○、丁○○間之親子關
    係登記，此有戶籍謄本可稽，原告與被告甲○○○、丙○○、丁○○間於私法上
    之身分關係尚非明確，而有不妥之狀態存在，且此種不妥之狀態得以確認判決除
    去，為使血緣、身分關係明確及戶籍登記之正確，應認原告有即受確認判決之法
    律上利益，亦併予敘明。
四、原告與被告甲○○○間之收養關係部分：
    按收養他人之子女為子女時，其收養者為養父或養母，被收養者為養子或養女，
    民法第一千零七十二條定有明文，即收養他人之子女為自己之子女，而法律上視
    同親生子女，申言之，乃將本無直系血親關係之人，因收養而擬制其有親生子女
    關係，又謂法定血親或擬制血親，是對於自己親生之子女，殊無成立收養契約之
    餘地（最高法院七十五年度台聲字第三四二號裁定意旨參照），則如收養自己親
    生之子女者，該收養身分行為，即違反民法第一千零七十二條前段之原則，依民
    法第七十一條之規定，該收養身分行為，自不具備生效要件。本件原告主張依戶
    籍謄本記載，原告之父、母雖登記為被告丙○○、丁○○，且於七十一年四月二
    日原告並為被告甲○○○單獨收養，惟原告確係被告甲○○○自戊○○受胎所生
    之子之事實，為被告甲○○○、丙○○、丁○○所不爭，並有原告提出之戶籍謄
    本影本三份為證，且經中國醫藥學院附設醫院鑑定原告與被告甲○○○、丙○○
    間之血緣關係結果，記載：「乙○與甲○○○之親子關係指數（ＣＰＩ）８８４
    ．５０６５，親子關係概率（ＰＰ）９９．９％。根據ＤＮＡ標記之分析結果，
    無法排除甲○○○與乙○的親子關係」、「根據Ｄ８Ｓ１１７９，ＴＨ０１，Ｆ
    ＧＡ等ＤＮＡ標記之分析結果，可以排除丙○○與乙○的親子關係」」等情，此
    有該醫院九十一年五月十四日、七月十日親子鑑定結果二件在卷可稽，顯見被告
    甲○○○確係原告之生母，是被告甲○○○於七十一年四月二日對原告所為之收
    養行為，依民法親屬編施行法第一條之規定，已違反民法第一千零七十二條之規
    定，而不具備生效要件，兩造間之收養關係自屬不存在，原告之主張堪信為真實
    。
五、原告與被告丙○○、丁○○間之親子關係部分：
    原告主張依戶籍謄本記載，原告之父、母雖登記為被告丙○○、丁○○，惟原告
    確係被告甲○○○自戊○○受胎所生之子之事實，為被告甲○○○、丙○○、丁○○所不爭，並有原告提出之戶籍謄本影本三份為證，且經中國醫藥學院附設醫
    院鑑定原告與被告甲○○○、丙○○間之血緣關係結果，記載：「乙○與甲○○○之親子關係指數（ＣＰＩ）８８４．５０６５，親子關係概率（ＰＰ）９９．
    ９％。根據ＤＮＡ標記之分析結果，無法排除甲○○○與乙○的親子關係」、「
    根據Ｄ８Ｓ１１７９，ＴＨ０１，ＦＧＡ等ＤＮＡ標記之分析結果，可以排除丙○○與乙○的親子關係」」等情，此有該醫院九十一年五月十四日、七月十日親
    子鑑定結果二件在卷可稽，顯見原告主張其與被告丙○○、丁○○間，並無血緣
    關係之事實，亦堪信為真實。
六、從而，原告訴請確認其與被告甲○○○間之收養關係不存在；確認其與被告丙○○、丁○○間之親子關係不存在，為有理由，應予准許。
七、末者，據本件原告起訴狀記載，原告係以被告甲○○○、丙○○、丁○○、戊○○四人為被告，分別請求確認收養關係不存在（被告甲○○○部分）、親子關係
    不存在（被告丙○○、丁○○部分）、親子關係存在（戊○○部分），乃屬共同
    訴訟（即主觀的訴之合併），就被告甲○○○、丙○○、丁○○間之訴訟，雖不
    合共同訴訟之主觀要件，惟被告甲○○○、丙○○、丁○○均無異議而為本案言
    詞辯論，依民事訴訟法第一百九十七條第一項規定即可視為補正，且為防止裁判
    之牴觸及符合訴訟經濟之原則，故予以合併裁判。至於被告戊○○部分，因其不
    合共同訴訟之要件，且被告戊○○始終未到庭，依法應命分別辯論及裁判，爰由
    本院另行依法審理，末此敘明。
八、本件事証已臻明確，兩造其餘攻擊防禦方法及証據資料，經審酌後認與本件判決
    結果不生影響，不再一一論述。
九、據上論結，本件原告之訴為有理由，並依民事訴訟法第三百八十五條第一項前段
    、第七十八條、第八十五條第一項前段，判決如主文。
中　　　華　　　民　　　國　　九十一　　年　　　十一 　月　　　八　　　日
                              臺灣臺中地方法院家事法庭
~B法　　　官　楊國精
右為正本係照原本作成
如對本判決上訴，須於判決送達後二十日內，向本院提出上訴狀，同時表明上訴理由
。
中　　　華　　　民　　　國　　九十一　　年　　　十一　　月　　　十二　　日
~B法院書記官　洪明霞
